【裁判字號】    95,苗家簡,1
【裁判日期】    950629
【裁判案由】    分割遺產
【裁判全文】
臺灣苗栗地方法院民事判決       95年度苗家簡字第1號
原      告  庚○○
                        16號.
訴訟代理人  王勝和律師
被      告  甲○○○
                        號
            寅○○○
                        89號.
            丑○○
                        號
            丁○○
                        巷56.
            乙○○
                        段1號.
            辛○○
                        段1號.
            丙○○
                        1巷2.
            戊○○
            壬○○
                        巷2弄.
            癸○○
上列當事人間請求分割遺產事件，本院於95年6 月15日言詞辯論
終結，判決如下：
    主  文
兩造之被繼承人己○○○所遺之遺產准予分割如附表一所示，編
號1 之土地由兩造各按應繼分維持分別共有，編號2 之存款由兩
造各按應繼分比例分配。
兩造之被繼承人子○○所遺之遺產准予分割如附表二所示，編號
1 至12之遺產由兩造各按應繼分比例分配，編號13至17之遺產准
予變賣，所得價金由兩造各按應繼分比例分配。
訴訟費用由兩造按應繼分比例負擔。
    事實及理由
壹、事實概要：
一、原告主張略以：被繼承人己○○○、子○○為夫妻關係，渠
    等先後於民國（下同）93年11月19日及94年7 月22日死亡，
    兩造分別為上開被繼承人之子女或孫子女，乃第一順位之法
    定繼承人，得按應繼分比例繼承上開被繼承人所遺如附表一
    、二所示之遺產，並得請求裁判分割遺產如主文所示。
二、被告抗辯略以：
（一）被告寅○○○、丁○○、丙○○、戊○○、壬○○到庭表
      示同意原告所提如附表一、二所示之分割方案。
（二）其餘被告則未於言詞辯論期日到場，亦未提出書狀作何聲
      明或陳述。
貳、本院得心證之理由：
一、被告甲○○○、丑○○、乙○○、辛○○、癸○○未於言詞
    辯論期日到場，核無民事訴訟法第三百八十六條所列各款情
    形，爰依原告之聲請，由其一造辯論而為判決。
二、按繼承人得隨時請求分割遺產；同一順序之繼承人有數人時
    ，按人數平均繼承；第1138條所定第一順序之繼承人，有於
    繼承開始前死亡或喪失繼承權者，由其直系血親卑親屬代位
    繼承其應繼份；民法第1164條、第1141條及第1140條分別定
    有明文。又繼承人有數人時，在分割遺產前，各繼承人對於
    遺產全部為公同共有；公同共有物分割之方法，除法律另有
    規定外，應依關於共有物分割之規定，即得依共有人協議之
    方法行之，不能協議決定者，法院得因任何共有人之聲請，
    命為左列之分配：（一）以原物分配於各有人、（二）變賣
    共有物，以價金分配於各共有人；民法第1151條、第830 條
    第2 項及第824 條亦規定甚明，可資參照。
三、查被繼承人己○○○、子○○為夫妻關係，渠等先後於民國
    （下同）93年11月19日及94年7 月22日死亡，遺有如附表一
    、二所示之遺產，而兩造分別為上開被繼承人之子女或孫子
    女，乃第一順位之法定繼承人，其應繼分比例詳如附表一、
    二所示等事實，有上開被繼承人之繼承系統表、兩造及上開
    被繼承人之戶籍謄本、中區國稅局遺產稅免稅証明書、土地
    登記簿謄本、銀行存摺、華南永昌綜合證卷存摺、交易資料
    查詢單、存款往來明細表等件附卷可稽。復經本院向合作金
    庫銀行函查被繼承人己○○○帳號0000000000000 之存款餘
    額、向華南永昌綜合証券頭份分公司函查被繼承人子○○股
    票變賣所得之價金存入之銀行機構及帳號、向華南商業銀行
    函查被繼承人子○○之存款餘額及帳號，分別經前揭金融機
    構函覆為憑，堪予認定。是兩造自得按應繼分比例繼承或代
    位繼承上開被繼承人之遺產，並得隨時請求裁判分割遺產。
    從而，原告本於繼承人之地位，訴請本院裁判分割被繼承人
    己○○○及子○○之遺產，於法有據。
四、茲審酌被繼承人己○○○先於93年11月19日死亡，遺有如附
    表一所示之遺產，其配偶子○○及子女寅○○○、丑○○、
    丁○○、丙○○、戊○○、壬○○、癸○○暨其孫子女庚○○（代位繼承黃柏蘭之應繼份1/2）、 甲○○○（代位繼承
    黃柏蘭之應繼份1/2）、 乙○○（代位繼承黃煒蘭之應繼份
    1/2）、 辛○○（代位繼承黃煒蘭之應繼份1/2）為 第一順
    位之法定繼承人，嗣子○○於94年7 月22日死亡，其繼承自
    己○○○之遺產部份，自應由兩造再按應繼分之比例繼承，
    復考量原告及被告寅○○○、丁○○、丙○○、戊○○、壬○○均到庭表示同意如附表一所示之分割方案，其餘被告則
    未於言詞辯論期日到場，亦未提出書狀作何聲明或陳述，是
    兩造所繼承之被繼承人己○○○遺產，其分割方法如附表一
    所示，應屬公允、妥適，爰判決如主文第一項。
五、另被繼承人子○○於94年7 月22日死亡後，遺有如附表二所
    示之遺產，核原告庚○○（代位繼承黃柏蘭應繼份之1/2）
    及被告甲○○○ (代位繼承黃柏蘭應繼份之1/2)、寅○○○
    、丑○○、丁○○、乙○○（代位繼承黃煒蘭應繼份之1/2
    、辛○○（代位繼承黃煒蘭應繼份之1/2）、 丙○○、戊○○、壬○○、癸○○等人為其第一順位之法定繼承人，亦應
    由兩造按應繼分之比例繼承，茲審酌編號1 至12號之銀行存
    款部分，乃可分之價金，宜准予逕由兩造依應繼分比例分配
    ，惟編號13至17之股票非變賣難以公平、有效之分配，宜准
    予變賣而按應繼分比例分配所得價金，復考量原告及被告寅
    ○○○、丁○○、丙○○、戊○○、壬○○均到庭表示同意
    如附表二所示之分割方案，其餘被告則未於言詞辯論期日到
    場，亦未提出書狀作何聲明或陳述，是兩造所繼承之被繼承
    人子○○遺產，其分割方法如附表二所示，應屬公允、妥適
    ，爰判決如主文第二項。
六、因本案事證已臻明確，兩造其餘主張陳述及所提之證據，均
    毋庸再予審酌，附此敘明。
七、據上論結，本件原告之訴為有理由，依民事訴訟法第385 條
    第1 項前段、第78條、第85條第1 項，判決如主文。
中    華    民    國    95    年    6     月    29    日
                  家事庭法  官  李麗萍
以上正本係照原本作成。
如對本判決不服須於判決送達後20日內向本院提出上訴狀。
中    華    民    國    95    年    6     月    29    日
                        書記官  丁文宏
附表一（被繼承人己○○○之遺產及分割方法）
┌──┬─────────┬────────────┐
│編號│遺產種類          │   分割方法             │
├──┼─────────┼────────────┤
│  1 │苗栗縣頭份鎮○○段│  按應繼分維持分別共有  │
│    │一小段1420地號土地│  庚○○：持分1/72      │
│    │、面積190 平方公尺│  甲○○○：持分1/72    │
│    │、持分比例1/4     │  寅○○○：持分2/72    │
│    │                  │  丑○○：持分2/72      │
│    │                  │  丁○○：持分2/72      │
│    │                  │  乙○○：持分1/72      │
│    │                  │  辛○○：持分1/72      │
│    │                  │  丙○○：持分2/72      │
│    │                  │  戊○○：持分2/72      │
│    │                  │  壬○○：持分2/72      │
│    │                  │  癸○○：持分2/72      │
├──┼─────────┼────────────┤
│  2 │合作金庫0000000000│  按應繼分比例分配      │
│    │903 帳號之存款：  │  庚○○：比例1/18      │
│    │新台幣5 元        │  甲○○○：比例1/18    │
│    │                  │  寅○○○：比例2/18    │
│    │                  │  丑○○：比例2/18      │
│    │                  │  丁○○：比例2/18      │
│    │                  │  乙○○：比例1/18      │
│    │                  │  辛○○：比例1/18      │
│    │                  │  丙○○：比例2/18      │
│    │                  │  戊○○：比例2/18      │
│    │                  │  壬○○：比例2/18      │
│    │                  │  癸○○：比例2/18      │
└──┴─────────┴────────────┘
附表二（被繼承人子○○之遺產及分割方法）
┌──┬────────────┬───────────┐
│編號│ 遺產種類               │ 分割方法             │
├──┼────────────┼───────────┤
│ 1  │ 苗栗縣竹南信用合作     │ 按應繼分比例分配     │
│    │ 社000000000000帳號     │ 庚○○：比例1/18     │
│    │ 之存款：新台幣479元    │ 甲○○○：比例1/18   │
│    │                        │ 寅○○○：比例2/18   │
│ 2  │ 合作金庫0000000000     │ 丑○○：比例2/18     │
│    │ 261帳號之存款：        │ 丁○○：比例2/18     │
│    │ 新台幣417元            │ 乙○○：比例1/18     │
│    │                        │ 辛○○：比例1/18     │
│ 3  │ 苗栗縣頭份鎮農會122    │ 丙○○：比例2/18     │
│    │ 00000000000帳號之存    │ 戊○○：比例2/18     │
│    │ 款：新台幣10783 元     │ 壬○○：比例2/18     │
│    │                        │ 癸○○：比例2/18     │
│ 4  │ 華南商業銀行頭份分行   │                      │
│    │ 000000000000帳號之存   │                      │
│    │ 款：新台幣219144元     │                      │
│    │                        │                      │
│ 5  │ 華南商業銀行頭份分行   │                      │
│    │ 000000000000帳號之存   │                      │
│    │ 款：新台幣0000000元    │                      │
│    │                        │                      │
│ 6  │ 華南商業銀行新竹分行   │                      │
│    │ 000000000000帳號之存   │                      │
│    │ 款：美金9.46元         │                      │
│    │                        │                      │
│ 7  │ 新竹國際商業銀行頭份   │                      │
│    │ 分行000000000000000    │                      │
│    │ 帳號及0000000000000    │                      │
│    │ 02存單帳號之存款：     │                      │
│    │ 美金36905.56元         │                      │
│    │                        │                      │
│ 8  │ 中國國際商業銀行頭份   │                      │
│    │ 分行0000000000帳號之   │                      │
│    │ 存款：新台幣113元      │                      │
│    │                        │                      │
│ 9  │ 中國國際商業銀行頭份   │                      │
│    │ 分行00000000000帳號之  │                      │
│    │ 存款：美金15178.51元   │                      │
│    │                        │                      │
│ 10 │ 中國國際商業銀行頭份   │                      │
│    │ 分行00000000000帳號之  │                      │
│    │ 存款：美金0.13元       │                      │
│    │                        │                      │
│ 11 │ 華南商業銀行000000000  │                      │
│    │ 551帳號之存款：        │                      │
│    │ 新台幣12229元          │                      │
│    │                        │                      │
│ 12 │ 竹南信用合作社之股份退 │                      │
│    │ 股金：新台幣100000元   │                      │
│    │                        │                      │
├──┼────────────┼───────────┤
│ 13 │ 錸得科技股份有限公司之 │ 變賣分割：所得價金   │
│    │ 股票：19247股          │ 按應繼分比例分配     │
│    │                        │ 庚○○：比例1/18     │
│    │                        │ 甲○○○：比例1/18   │
│ 14 │ 彰化商業銀行股份有限公 │ 寅○○○：比例2/18   │
│    │ 司之股票：1217股       │ 丑○○：比例2/18     │
│    │                        │ 丁○○：比例2/18     │
│ 15 │ 台中商業銀行股份有限公 │ 乙○○：比例1/18     │
│    │ 司之股票：4981股       │ 辛○○：比例1/18     │
│    │                        │ 丙○○：比例2/18     │
│ 16 │ 高雄企業股份有限公司之 │ 戊○○：比例2/18     │
│    │ 股票：35股             │ 壬○○：比例2/18     │
│    │                        │ 癸○○：比例2/18     │
│ 17 │ 華南金控銀行股份有限公 │                      │
│    │ 司之股票：2136股       │                      │
└──┴────────────┴───────────┘


司法院資訊處製作；財團法人民間司法改革基金會備份。
